【裁判字號】    99,交聲,1056
【裁判日期】    991208
【裁判案由】    交管條例聲異
【裁判全文】
臺灣板橋地方法院交通事件裁定        99年度交聲字第1056號
原處分機關  交通部公路總局臺北區監理所
異  議  人
即受處分人  陳嘉川
上列受處分人因違反道路交通管理處罰條例事件，對於交通部公
路總局臺北區監理所民國99年4 月26日所為之處分（原處分：北
監營裁字第裁40-AB0000000號），聲明異議，本院裁定如下：
    主      文
異議駁回。
    理      由
一、原處分意旨略以：異議人即受處分人陳嘉川所有之車號453-
    MY號營業小客車（下稱系爭車輛）於民國99年3 月25日18時
    23分許，行經臺北市○○○路車行地下道（由北往南方向行
    駛），該路段限速為每小時40公里，系爭車輛則以每小時64
    公里之速度行駛，有行車速度超過規定之最高時速20公里以
    上未滿40公里之違規情形，經警拍照採證後製作舉發違反道
    路交通管理事件通知單（下稱舉發通知單）予以舉發，異議
    人不服提出申訴，交通部公路總局臺北區監理所認上開違規
    情形屬實，即於99年4 月26日製作北監營裁字第裁40-AB000
    0000號違反道路交通管理事件裁決書，以異議人汽車駕駛人
    行車速度超過規定之最高時速20公里以上未滿40公里為由，
    裁處異議人罰鍰新臺幣（下同）1800元，並記違規點數1 點
    等語。
二、異議意旨略以：異議人於上開時、地駕駛系爭車輛載客行駛
    ，車速不快且跟著前車行駛，駛出復興北路地下道，前車速
    度也不快，突然有一道閃光，異議人立刻看車子的時速表，
    清楚看見指針接近40公里位置，並未超速，且超速被拍照應
    該都是在停止線外面，系爭車輛尚未越出停止線，又當時右
    方車道剛有1 輛機車急速呼嘯前行，異議人敢確定說是該機
    車超速才啟動照相機，系爭車輛只是恰巧被拍到在違規範圍
    內而已，故聲明異議等語。
三、按汽車駕駛人，行車速度超過規定之最高時速，或低於規定
    之最低時速，除有第43條第1 項第2 款情形（即行車速度超
    過規定之最高時速60公里以上）外，處1200元以上2400元以
    下罰鍰。道路交通管理處罰條例第40條定有明文。又汽車駕
    駛人有違反該條例第40條情形者，除依原條款處罰鍰外，並
    記違規點數1 點，同條例第63條第1 項第1 款亦有明定。
四、經查：
  (一)本件異議人駕駛系爭車輛於99年3 月25日18時23分許，行經
    臺北市○○○路車行地下道（由北往南方向）出口處時，為
    警拍照指稱在行車最高時速40公里路段以時速64公里行駛，
    超速24公里，因而製單舉發，嗣經原處分機關於99年4 月26
    日製作北監營裁字第裁40-AB0000000號違反道路交通管理事
    件裁決書，以異議人汽車駕駛人行車速度超過規定之最高時
    速20公里以上未滿40公里為由，裁處異議人罰鍰1800元，並
    記違規點數1 點等事實，為異議人所不爭執，並有上開舉發
    通知單、裁決書各1 份、採證照片1 張附卷可稽；又上開路
    段最高時速為40公里，且該路段速限標誌及載有「常有測速
    照相、請遵守交通規則」等文字之告示牌均已在本件拍照舉
    發地點前方至少100 公尺處（即上開地下道入口處）明顯標
    示之事實，亦有臺北市政府警察局松山分局99年4 月23日北
    市警松分交字第09935504200 號函（下稱松山分局函）1 份
    、復興北路車行地下道北往南入口處、隧道內及出口處照片
    共5 張在卷可憑，均堪認屬實。
  (二)再查，本件警方係以雷達測速儀對系爭車輛測速並拍照採證
    ，該雷達測速儀運作方式為：由雷達主機發射雷達波測速，
    其雷達波為一扇形發射面，每次採證1 張，以斜角45度發射
    ，一旦車輛超速進入該雷達發射波範圍內，則其測量過程便
    開始啟動，若車速超過設定速限（本件速限40公里），相機
    則同步以千分之1 秒快門速度，自動拍攝採證該違規車輛。
    此有前開松山分局函、雷達測速儀檢定合格證書（證明本件
    所用之雷達測速儀於99年2 月25日檢定合格，檢定有效日期
    至100 年2 月28日止）各1 份在卷可考。異議人雖否認有超
    速之違規行為，辯稱是有輛機車超速行經其右側車道才會啟
    動照相機云云，惟本件超速遭採證舉發之車輛時速為64公里
    ，換算每秒行駛距離約為17.78 公尺（計算式如下，小數點
    後二位之後四捨五入：每小時行駛距離為「64公里＝64000
    公尺」，除以時間「1 小時＝60分鐘＝3600秒」，64000 公
    尺÷3600秒＝17.78 公尺/ 秒），千分之1 秒行駛距離則約
    為0.0178公尺（小數點後四位之後四捨五入），亦即1.78公
    分，而由卷附採證照片觀之，上開雷達測速儀測量到有車輛
    超速行駛，在千分之1 秒後拍照採證時，拍照採證範圍（即
    雷達發射波測速之扇形範圍）及該範圍往前行駛方向1.78公
    分距離內，僅有系爭車輛1 輛車，並無其他車輛或異議人所
    指之機車，若上開雷達測速儀係測量到異議人所指之機車超
    速而啟動拍照，則於測量後千分之1 秒拍照時，該機車既僅
    往前移動1.78公分之距離，必然仍處於拍照採證範圍內或在
    該範圍前方1.78公分距離內，豈會如採證照片所示，僅有系
    爭車輛1 輛車處於該範圍、距離內？顯見上開雷達測速儀係
    測量到系爭車輛超速始會啟動照相設備拍照採證無疑，異議
    人辯稱是其他車輛超速，不是系爭車輛超速云云，與事實不
    符，不足採信。
  (三)異議人又辯稱超速被拍照應該都是在停止線外面，系爭車輛
    尚未越出停止線，可見不是系爭車輛超速云云，然現行法規
    並未規定警方須於車輛越過停止線進入交岔路口後始能測速
    舉發超速違規事件，警方自得於道路上（車輛尚未越過停止
    線進入路口時）依法測速舉發超速違規事件，且依採證照片
    所示，本件測速地點確在道路上而非路口內，是異議人上開
    所辯顯有誤認，亦不足採。
五、綜上所述，系爭車輛確有於上開時、地行車速度超過規定之
    最高時速24公里之違規行為，違反道路交通管理處罰條例第
    40條之規定。且系爭車輛違規地點係在地下道出口處之內側
    車道，若警方欲當場將高速行駛中之系爭車輛攔下、指揮靠
    邊（切換車道到外側路邊）停車而進行舉發，極易發生交通
    事故或影響交通順暢，是本件顯有當場不宜攔截製單舉發之
    情形，依道路交通管理處罰條例第7 條之2 第1 項第7 款規
    定，自得於採證後對汽車所有人即異議人逕行舉發處罰。從
    而，原處分機關以異議人所有之系爭車輛於上開時、地行車
    速度超過規定之最高時速20公里以上未滿40公里（超速24公
    里）為由，依道路交通管理處罰條例第40條、第63條第1 項
    第1 款（裁決書上漏載第1 款，應予補充）規定，裁處異議
    人罰鍰1800元，並記違規點數1 點，核無違誤，本件異議為
    無理由，應予駁回。
六、依道路交通事件處理辦法第18條，裁定如主文。
中    華    民    國    99    年    12    月    8     日
                        交通法庭  法  官  楊筑婷
以上證明與原本無異。
如不服本裁定，應於裁定送達後5 日內，向本院提出抗告狀。
                                  書記官  傅淑芳
中    華    民    國    99    年    12    月    8     日

司法院資訊處製作；財團法人民間司法改革基金會備份。
